最高法院刑事判決　　　　　　　九十六年度台上字第九七０號
上　訴　人
即　被　告　甲○○
　　　　　　　　　　弄15號.
選任辯護人　董德泰律師
　　　　　　金　鑫律師
上 訴人 即
被告之配偶　乙○○
上列上訴人等因被告違反毒品危害防制條例等罪案件，不服台灣
高等法院中華民國九十五年十一月十六日第二審判決（九十五年
度上訴字第三四八０號，起訴案號：台灣桃園地方法院檢察署九
十四年度偵字第一一五九四號），提起上訴，本院判決如下：
    主  文
原判決關於販賣第一級毒品部分撤銷，發回台灣高等法院。
其他上訴駁回。
    理  由
一撤銷發回部分：
本件原判決認定上訴人即被告甲○○曾因違反毒品危害防制條例
案件，經原審法院判處有期徒刑五月，於民國九十一年十二月三
日執行完畢，仍不知悔改。竟與葉宜真（原名葉淑君）共同基於
意圖營利販賣第一級毒品海洛因之概括犯意聯絡及行為分擔，自
九十二年十月底某日起至九十二年十二月間某日止之期間內，先
由羅怡琇向葉宜真表示要購買新台幣（下同）一千元之海洛因一
包後，再由葉宜真聯絡被告並向其拿取價值一千元之海洛因一包
，將之放置在約定之桃園縣新屋鄉○○村○○路六二一巷六弄十
三號羅怡琇住處附近竹林之某處，由羅怡琇自行前往取回，羅怡
琇並將每次購買海洛因之價款一千元交予葉宜真轉交給被告。被
告與葉宜真即以此每次販賣價值一千元之海洛因一包之方式，連
續販賣予羅怡琇四十次，所得之價款共二萬五千元，羅怡琇尚積
欠價款一萬五千元未付等情。因而維持第一審關於論處被告共同
連續販賣第一級毒品罪刑部分之判決，駁回此部分被告在第二審
之上訴，固非無見。
惟查(一)、科刑判決所認定之事實，與所採之證據，不相適合，即
屬證據上理由矛盾，其判決當然違背法令。原判決綜合證人羅怡
琇於海巡署桃園機動查緝隊詢問時及第一審偵審中之供述，於理
由內謂：羅怡琇所證：其於九十二年底、九十三年初之一個月將
近二個月之期間內，連續向葉宜真表示要購買價值一千元之海洛
因一包後，葉宜真再聯絡被告並拿取價值一千元之海洛因一包，
將之放置在約定之羅怡琇住處附近竹林之某處，由其自行前往取
回，並將價款一千元交予葉宜真轉交給被告，前後共交易約四十
次，……之事實為可信等語。與原判決事實欄所記載認定之被告
與葉宜真販賣海洛因給羅怡琇之時間，係在九十二年十月底某日
起至同年十二月間某日止之期間內，不相適合，難謂無證據上之
理由矛盾。(二)、刑事訴訟法所謂應調查之證據，並不限於具有認
定犯罪事實能力之證據，其有關證據憑信性之證據，即用以證明
證據之信用性者，亦包括在內。被告始終堅決否認有與葉宜真共
同販賣海洛因與羅怡琇之犯行，原判決則依憑羅怡琇之證言認定
被告有此部分之犯行。然查羅怡琇於第一審雖證稱：伊自九十二
、九十三年起透過葉淑君（即葉宜真）向被告購買海洛因，期間
長達一個月近二個月，每次都買金額一千元之海洛因一包，……
平均一天購買一次，共約四十次，每次都是由葉宜真將買得之毒
品放在伊新屋住處附近之小路邊竹林處藏放，伊再去拿回，……
伊向被告購買海洛因之代價尚有約一萬五千元未清償，故伊於九
十四年三月間才會以其所有之門號0000000000號行動
電話撥打被告門號0000000000號之行動電話，但始終
未找到被告本人等語。但葉宜真於第一審作證時，已堅決否認有
替羅怡琇向被告買海洛因之情事，羅怡琇證言之真實性，已非無
疑義。且於第一審調查中經辯護人詰問羅怡琇：「是否可確信葉
淑君所說之『小武』就是被告？」先則稱：沒有辦法確定，因為
伊沒有看過本人，都是叫葉宜真幫伊拿。繼又改稱：伊於九十二
、九十三年間被告結婚時有看過被告，並向被告購買海洛因後，
即叫葉宜真為伊拿海洛因，葉宜真說會向「小武」拿，但伊不確
定葉宜真所指之「小武」是否為被告等語。準此，則羅怡琇海洛
因之來源，究係直接向被告購買，再由葉宜真交付，抑或是透過
葉宜真向「小武」者購買，所謂「小武」者，是否即是被告，亦
存有諸多疑竇待釐清。又依卷附海巡署桃園機動隊人員監聽被告
持用之0000000000號行動電話，於九十四年三月一日
下午五時三十四分起至同年六月二十七日止之通訊譯文（第一審
卷(一)第四十四至一一二頁），其間與羅怡琇持用之000000
0000、0000000000號行動電話曾有多次通話紀錄
，其中除六月十五日零時二十九分之通話內容「乙（阿琇）：你
回來喔，我先跟你商量喔，我先跟你拿，然後禮拜四我現金卡下
來，我做一次還你。」「甲（小五）：嗄？」「乙：禮拜四我現
金卡下來，我做一次還你。」「甲：為什麼？」「乙：還你錢阿
，對阿，因為我的卡寄到桃園阿，…我要等禮拜四才能領阿。」
「甲：恩。」等語，有提及還錢之事，之前多次通聯談話內容是
否有言及還錢之事，亦有欠明瞭。且依其談話內容以觀，所稱還
錢是否指所謂償還其前積欠購買海洛因之價款一萬五千元，亦有
待釐清。凡此諸端，均攸關羅怡琇證言之憑信性，自有調查究明
之必要。乃原判決對此未詳予調查釐清，剖析明白，遽憑羅怡琇
上開證言為被告不利之認定，自有可議。被告及其配偶乙○○分
別提起上訴，指摘原判決關於此部分不當，非無理由。按第三審
法院應以第二審判決所確認之事實為判決基礎，刑事訴訟法第三
百九十四條第一項前段定有明文。原判決上述之違背法令影響於
事實之確定，本院無可據以為裁判，應將原判決關於被告販賣第
一級毒品部分撤銷，發回原審法院更為審判。原判決關於被訴涉
犯販賣第一級毒品罪嫌不另為無罪諭知部分，基於審判不可分原
則，併予發回。
二、上訴駁回部分：
按刑事訴訟法第三百七十六條所列各罪之案件，經第二審判決者
，不得上訴於第三審法院，為該法所明定。原判決關於被告犯毒
品危害防制條例第十一條第二項持有第二級毒品罪部分，係屬刑
事訴訟法第三百七十六條第一款之案件。依上開說明，既經第二
審判決，自不得上訴於第三審法院，被告猶併予提起上訴，顯為
法所不許，應予駁回。
據上論結，應依刑事訴訟法第三百九十七條、第四百零一條、第
三百九十五條前段，判決如主文。
中　　華　　民　　國　九十六　年　  二 　 月 　十五 　日
                      最高法院刑事第一庭
                          審判長法官  董　明　霈
                                法官  林　茂　雄
                                法官  張　祺　祥
                                法官  呂　永　福
                                法官  吳　信　銘
      本件正本證明與原本無異
                                      書  記  官
中　　華　　民　　國　九十六　年    二　  月  二十七　日
                                                   ｍ
